【裁判字號】    89,簡抗,70
【裁判日期】    901031
【裁判案由】    請求土地通行使用權
【裁判全文】
臺灣台北地方法院民事裁定  八十九年簡抗字第七○號
    抗  告  人  基泰建設股份有限公司
    法定代理人  丑○○
    相  對  人  丙○○
                戊○○
                丁○○
                乙○○
                壬○○
                甲○○
                辛○○
                子○○
                癸○○
                己○○
                寅○○○
                庚○○
右當事人間土地通行使用權事件，抗告人對於中華民國八十九年九月一日本院台北簡
易庭所為八十九年度北調字第一七八號裁定提起抗告，本院裁定如左：
    主      文
抗告駁回。
抗告費用由抗告人負擔。
    理      由
一、抗告人主張：抗告人因施工之故，於民國八十五年八月九日與相對人達成協議，
    由抗告人給付相對人新台幣（下同）五十萬元，相對人應保持台北縣中和市○○
    段一五四地號及同段一五六地號土地之暢通。嗣相對人於上揭土地上設置路障，
    阻礙抗告人所銷售之基泰和里社區住戶車輛通行。惟相對人依約應有保持道陸暢
    通之義務，且上揭地號土地係供公眾通行之公有土地及既成道路，相對人亦無權
    於其上設置路障。為此依契約及地役權之法律關係，向原審訴請判命相對人除去
    路障並禁止續為類似行為。
二、原審以：(一)按訴訟之全部或一部，法院認為無管轄權者，依原告聲請或依職權以
    裁定移送其管轄法院，民事訴訟法第二十八條第一項定有明文，又聲請調解之管
    轄法院，準用民事訴訟法第一篇第一章第一節之規定，同法第四百零五條第三項
    亦有明文。(二)本件除相對人甲○○之住所在台北市外，其餘十一人之住所地分別
    在台北縣、桃園縣，本件抗告人係請求相對人將設置於台北縣中和市○○段一五
    四、一五五地號土地內特定位置土地上之固定式路障拆除等而涉訟，依民事訴訟
    法第一條第一項、第十條、第廿條但書之規定，自應由共同管轄法院台灣板橋地
    方法院管轄，乃以裁定將抗告人之訴移送台灣板橋地方法院。
三、抗告意旨以：兩造於原審均同意由原審繼續管轄審理本事件，依民事訴訟法第二
    十四條合意管轄之規定，原審對本件應有管轄權，其將本件移送他法院尚有違誤
    等語。
四、按因不動產之物權或其分割或經界涉訟者，專屬不動產所在地之法院管轄，民事
    訴訟法第十條第一項定有明文。查抗告人依契約及地役權之法律關係，向原審訴
    請判命相對人除去路障並禁止續為類似行為，就主張地役權法律關係部分，核係
    因不動產物權涉訟，依上揭規定，抗告人於原審之訴，應專屬不動產所在地之台
    灣板橋地方法院。原裁定將抗告人之訴移送台灣板橋地方法院，並無違誤。抗告
    意旨稱兩造有合意管轄云云，縱認屬實，依民事訴訟法第二十六條、第二十四條
    規定，就屬於專屬管轄之訴，亦不生效力。況本院調取原審卷證查閱，並無兩造
    合意管轄之文書事證，抗告意旨據以指摘原裁定不當，求予廢棄，為無理由，應
    予駁回。
五、依民事訴訟法第四百三十六條之一、第四百九十二條第一項、第九十五條、第七
    十八條，裁定如主文。
中      華      民      國    九十      年      十      月    三十一    日
                                  民事第六庭審判長法  官  鄭純惠
                                                  法  官  姜悌文
                                                  法  官  黃明發
右為正本係照原本作成
本裁定不得再抗告
中      華      民      國      九十    年    十一      月      九      日
                                              法院書記官  謝梅琴


司法院資訊處製作；財團法人民間司法改革基金會備份。
